【裁判字號】    87,重訴,77
【裁判日期】    950418
【裁判案由】    損害賠償
【裁判全文】
臺灣新竹地方法院民事判決              87年度重訴字第77號
原      告  乙○○
                        四五號.
訴訟代理人  鄒永禎律師
被      告  甲○○
上列當事人間損害賠償事件，原告提起附帶民事訴訟，經本院刑
事庭移送前來，本院於民國95年4月4日言詞辯論終結，判決如下
：
    主      文
被告應給付原告新臺幣壹仟肆佰柒拾萬壹仟柒佰零陸元，及自民
國八十七年一月九日起至清償日止，按年息百分之五計算之利息
。
原告其餘之訴駁回。
訴訟費用由被告負擔百分之七十八，餘由原告負擔。
本判決第一項於原告以新臺幣肆佰玖拾萬元供擔保後，得假執行
。
原告其餘假執行之聲請駁回。
    事實及理由
壹、程序方面：
一、按訴狀送達後，原告不得將原訴變更或追加他訴，但擴張或
    減縮應受判決事項之聲明者，不在此限，民事訴訟法第255
    條第1項第3款定有明文。本件原告提起附帶民事訴訟時，原
    請求被告給付新台幣（下同）19,023,900元及自起訴狀繕本
    送達翌日起按法定利率計算之遲延利息，嗣於言詞辯論終結
    前更改訴之聲明為「被告應給付原告18,701,706元，及自起
    訴狀繕本送達翌日起至清償日止，按年息百分之五計算之利
    息。」，核屬減縮應受判決事項之聲明，其訴訟標的仍屬同
    一，參諸前揭規定，應予准許，合先敘明。
二、本件被告經合法通知，未於言詞辯論期日到場，核無民事訴
    訟法第386條各款所列情形，爰依原告聲請，由其一造辯論
    而為判決。
貳、實體方面：
一、本件原告主張：
（一）被告甲○○於民國（下同）85年10月24日凌晨3時許，在
      新竹市○○路與北大路口之金喇叭酒店前，因故與池國明
      等人發生鬥毆，乃持不明刀械殺傷池國明，復持刀朝在旁
      之原告乙○○揮擊，致原告第5、6頸脊髓損傷，導致四肢
      癱瘓行動不便，經送醫急求後雖倖免於難，惟治療迄今，
      仍呈癱瘓狀態，需賴他人照護，因而受有支出醫療費用、
      增加生活上支出、看護費用、喪失勞動能力及受有非財產
      上損失。原告所受財產上及非財產上之損害，依法自應由
      被告負損害賠償責任。
（二）原告請求之損害賠償明細如下：
  １、增加生活上之需要：合計1,994,064元。
      原告迄今已支出醫療費用663,464元，因四肢癱瘓行動不
      便而購買餐桌、便器椅、輪椅、氣墊座、束腹帶、助行器
      等，支出27,600元。另原告因頸脊髓損傷併四肢癱瘓、大
      小便失禁、日常生活需人照料照護，期間僱用看護已支出
      1,303,000元，合計增加生活上之需要總額為1,994,064元
      。
  ２、喪失或減少勞動能力之損害：10,707,642元。
      原告受傷前任職於昱匠企業有限公司，年收入511,900元
      。因遭被告不法傷害四肢癱瘓行動不便致無法工作，所受
      身體障害殘廢等級屬二級重度，喪失勞動能力達百分之百
      ，則其喪失勞動能力之年損害額為511,900元，又原告出
      生日期為61年11月27日，以60歲退休年齡計算，原可繼續
      工作至121年11月27日，但自85年10月24日遭被告殺傷致
      無法工作，喪失勞動能力年數達36年，依霍夫曼計算公式
      第一年不扣除中間利息係數表計算，減少少薪資收入為
      10,707,642元。
  ３、非財產上損失：6,000,000元。原告正值青年才俊，遽遭
      此重創，身體傷害無法復原，不僅無法工作以養父母、妻
      子、子女，甚至日常生活無法自理，須人照料看護，導致
      夫妻夫和，妻離子散，尚須隱藏內心痛苦安慰家人，精神
      上之痛苦非外人所能了解，爰請求精神慰撫金6,000,000
      元。
  ４、以上請求增加生活上之需要，喪失或減少勞動能力之損害
      及慰撫金共18,701,706元。（663,464+27,600+1,303,000
      +10,707,642+6,000,000=18,701,706）
（三）為此聲明：被告應給付原告18,701,706元及自起訴狀繕本
      送達被告翌日起至清償日止，按年息百分之5計算之利息
      ；願供擔保，請准宣告假執行。
二、被告未於言詞辯論期日到場，惟其之前到庭則聲明駁回原告
    之訴。
三、查被告甲○○於85年10月24日凌晨3時許，在新竹市○○路
    與北大路口之金喇叭酒店前，原等候在金喇叭酒店工作之女
    友程麗玲及其姊程麗文，因見訴外人池國明與綽號「小傑」
    之彭煜焜，將已酒醉之程麗玲帶至彭煜焜所駕駛之自用小客
    車，被告遂上前將程麗玲拉下車，並帶至程麗文之友人盧嘉
    頞所駕駛之自用小客車，因而引起池國明等人不滿，池國明
    即返回其車上拿出鋁棒，並與其不知名之友人共同圍毆被告
    ，致被告右手撕裂傷合併韌帶斷裂，被告遭前開人等圍毆受
    傷後，心有不甘，竟基於傷害之故意，返回其所駕之車內拿
    取不明刀械，持之朝池國明身體胡亂揮擊，故池國明受傷，
    被告並再持刀朝池國明之同伴即原告乙○○揮擊，致原告受
    有第5、6頸脊髓損傷之傷害，導致四肢癱瘓、大小便失禁，
    行動不便之重大不治之重傷害等事實，業據原告於刑事案件
    偵查中陳稱：「當時池國明遇到他認識的人，他過去，我沒
    過去，我在騎樓下，我等到我朋友後，我朋友叫我走，後來
    我們到金喇叭對面，要開車走，我就聽到池國明之妻喊（不
    知對何人喊），你們在幹什麼，我並未見池國明如何受傷，
    我以為他們一群人在開玩笑，當時我與我朋友要開車門準備
    要走，甲○○就過來，我以為甲○○是朋友的朋友，當時他
    手背在後面，我不認識他，我正想問他，他就用刀子砍過來
    ，我不知他拿什麼樣的刀子，我確定是甲○○」等語明確（
    見台灣新竹地方法院檢察署85年度偵字第12462號卷第31頁
    反面、32頁），復於台灣高等法院94年度重上更（三）字第
    7號刑事案件審理中當庭指認其確係遭被告殺傷無訛（前開
    刑卷第66至68頁），核與證人彭煜焜於本院及台灣高等法院
    刑事庭證稱：伊將酒醉之程麗玲扶上伊之座車後，程麗玲隨
    即由被告扶下車帶走；嗣池國明與被告打起來，有看到池國
    明受傷，「當時他（指池國明）摸著頭，大叫我受傷了，快
    送我到醫院，池國明受傷後，吳淑惠開車要去撞被告，但沒
    有撞到」（見本院86年度訴字第327號刑事卷（一）第92至
    93 頁、台灣高等法院87年度上訴字第2627號卷第58頁背面
    、59 頁）；及目擊證人即池國明之妻吳淑惠亦於偵查中指
    認：確實是被告持刀械砍傷池國明，池國明遭砍傷後，伊曾
    開車追逐被告未果，隨即將池國明送醫等語（台灣新竹地方
    法院檢察署85年度偵字第12462號卷第45頁背面）相符；另
    目擊證人曾文堯亦證稱：對方有二人，其中一人是被告，衝
    過來就殺，「我看到甲○○砍乙○○……我們就把乙○○送
    醫……刀子是甲○○拿的，我有看到甲○○砍乙○○」（同
    前偵查卷第44反面，本院刑事卷（一）第32頁）。被告於刑
    事案件審理中亦自承：雙方發生糾紛後，伊有受傷，於逃離
    現場時，吳淑惠開車欲追撞伊（同前偵查卷第46頁，本院刑
    事卷（二）第30反面），足見發生糾紛時，被告確實在場，
    且吳淑惠於發現被告砍傷池國明後，曾開車企圖予以追撞，
    但被告迅即逃離。而原告及訴外人池國明均指稱遭被告砍殺
    ，此與目擊證人吳淑惠、曾文堯所為之證述，被告傷害原告
    及池國明之基本事實，及彭煜焜所述被告與池國明打架，池
    國明受傷之情節並無何不符。再者，本件發生後，原告與池
    國明均有受傷，有長庚紀念醫院、新竹南門綜合醫院診斷證
    明書附於前開偵查卷內可稽（前揭偵查卷第20、38頁），另
    據財團法人長庚紀念醫院86年7月10日長庚院法字第333 號
    函載：乙○○至該院急診時，頭部及後頸部有數處已縫合之
    傷口，並有四肢癱瘓之臨床表現，其後頸部之傷口可能為刀
    傷所致，目前四肢仍癱瘓，無法站立或步行，日常生活需靠
    他人照顧等情（本院刑事卷（一）第41頁），堪認原告確係
    遭被告持不明刀械殺傷。參以被告被訴傷害刑事案件，經台
    灣高等法院以94年度重上更（三）字第7號審理結果，認被
    告應負重傷害罪責，而判處其有期徒刑4年確定，業據本院
    調取前開刑事全卷核閱無訛。是以，原告主張被告應負侵權
    行為責任，洵屬有據。
四、按因故意或過失不法侵害他人之權利者，負損害賠償責任；
    不法侵害他人之身體或健康者，對於被害人因此喪失或減少
    勞動能力或增加生活上之需要時，應負損害賠償責任；不法
    侵害他人之身體、健康、名譽、自由、信用、隱私、貞操或
    不法侵害其他人格法益而情節重大者，被害人雖非財產上之
    損害，亦得請求賠償相當之金額，民法第184條第1項、第
    193條第1項、第195條第1項分別定有明文。本件被告上開故
    意傷害行為，不法侵害原告之身體、健康法益，致原告受有
    損害，自應賠償原告之損害。茲就原告提出之各項請求，分
    別審酌如下：
  １、醫療費用部分：原告所提出之醫療費用單據，其中署立新
      竹醫院出具之醫療費用收據共359,649元，南門綜合醫院
      收據共10,394元，長庚紀念醫院醫療費用收據共293,421
      元，合計共663,464元，核均屬因本件傷害事故所生之醫
      療費用，應予准許（10,394＋293,421＋359,649＝663,
      464）。
  ２、增加生活上之醫療輔助器材費用部分：原告因此次事故，
      四肢癱瘓，行動不便，無生活自理能力，致須增加醫療輔
      助器材用品之花費，此項花費迄言詞辯論時止，原告共計
      提出27,600元之發票、收據，經核所提單據之項目均確屬
      醫療復健及照顧上所需，應予准許。
  ３、增加生活上之看護費用部分：原告因被告之不法侵害致脊
      髓損傷併四肢癱瘓、大小便失禁、日常生活須人照料等情
      ，有診斷證明書二紙附卷可稽，自有僱人看護之必要，故
      原告請求此部分損失，應予列計。查原告自85年11月起至
      86年6月份止，僱用看護共支出449,400元，又其自87年6
      月起至92年3月間止，以原告配偶鄒秀苹名義聘僱外籍勞
      工看護，共支出薪資723,882元、就業安定費38,965元、
      健保費43,020元、仲介費及就業服務費47,733元，合計
      853,600元，業據提出看護費用收據、藍領外國人在台天
      數查詢、遣返外籍勞工名冊、就業安定費繳交明細查詢、
      全民健康保險繳納保險費證明、收款證明單、雇主繳交就
      業服務費用切結書等件為證，堪信屬實，且均屬看護上所
      必要之支出，則原告主張被告應賠償其所支出之看護費用
      共1,303,000元（即449,400＋853,600＝1,303,000）等情
      ，應予准許。
  ４、減少勞動能力部分：原告因本件事故致脊髓損傷併四肢癱
      瘓，經治療後雖非完全癱瘓而屬喪失部分勞動能力，惟已
      喪失行走能力，平時需坐輪椅，轉位需扶物支撐方能達成
      ，左側手部功能嚴重受損，以上功能皆無法恢復等情，有
      行政院衛生署新竹醫院95年1月2日新醫歷字第0940009159
      號函在卷可按，原告並領有障礙等級2 級重度之身心障礙
      手冊，有該手冊影本附卷可參，此身心障礙等級評定標準
      對照「勞工保險殘廢給付標準表」，應符合神經障害類第
      6項第2級，其殘障等級為2級，而殘廢等級2為100%喪失勞
      動能力，故原告主張因本次傷害而完全喪失勞動能力，應
      屬可採。查原告於受傷前任職於昱匠企業有限公司，年收
      入511,900元，此有84年度綜合所得稅稅額證明書、綜合
      所得稅各類所得資料查詢表可資佐證，則其喪失勞動能力
      之年損害額為511,900元，又原告為61年11月27日出生，
      以勞動基準法第54條第1項所定之勞工強制退休年齡60歲
      計算，原告原可繼續工作至121年11月27日，但自85年10
      月24日遭被告傷害致無法工作，共有36年之工作損失，依
      霍夫曼計算公式第一年不扣除中間利息係數表計算一次給
      付之金額，原告總計受有喪失勞動能力之損失為
      10,707,643元（511,900x20.0000000=10,707,643，元以
      下四捨五入）。是原告請求10,707,642元之勞動能力損失
      ，核屬有據，應予准許。
  ５、精神慰撫金部分：原告發生事故時，正值人生高峰，突遭
      此巨變，致脊髓損傷併四肢癱瘓，需終身乘坐輪椅，日常
      生活仰賴護理人員或家人之照顧，且喪失正常之人所可從
      事之一切活動或行為，精神上所受之痛苦，實無以名狀。
      本院斟酌原告肉體、精神上所受之痛苦及兩造之身分、地
      位、經濟狀況、職業、教育程度、本件傷害事件發生始末
      等一切情狀，認原告請求被告賠償非財身上之損害6,000,
      000元，尚屬過高，應予核減為2,000,000元為適當。
  ６、綜上所述，原告因被告之侵權行為所受之損害為14,701,
      706元（663,464+27,600+1,303,000+10,707,642+2,000,
      000=14,701,706）
五、從而，原告本於侵權行為之損害賠償請求權，請求被告給付
    原告14,701,706元及自附帶民事訴訟訴狀繕本送達被告翌日
    即87年1月9日起至清償日止，按年息百分之5計算之利息，
    為有理由，應予准許，逾此部分，尚非有據，應予駁回。
六、原告陳明願供擔保，請求宣告假執行，於原告勝訴部分，核
    無不合，爰酌定相當之擔保金額准許之。另原告敗訴部分，
    假執行之聲請失所附麗，應併予駁回。
七、結論：原告之訴一部為有理由，一部無理由，依民事訴訟法
    第385條第1項前段、第79條、第390條第2項，判決如主文。
中    華    民    國    95    年    4    月     18    日
                  民事第二庭    法  官  楊明箴
以上正本係照原本作成。
如對本判決上訴，須於判決送達後20日內向本院提出上訴狀。
中    華    民    國    95    年    4    月     18    日
                                書記官  許麗汝


司法院資訊處製作；財團法人民間司法改革基金會備份。
